【裁判字號】    99,交聲,2022
【裁判日期】    990906
【裁判案由】    聲明異議
【裁判全文】
臺灣高雄地方法院交通事件裁定        99年度交聲字第2022號
原處分機關  交通部公路總局高雄區監理所旗山監理站
代  表  人  郭政雄
異  議  人
即受處分人  甲○○
上列異議人即受處分人因聲明異議案件，對於交通部公路總局高
雄區監理所旗山監理站民國99年6 月17日所為之處分（原處分案
號：旗監違字第裁85-ZBQ021944號），聲明異議，本院裁定如下
：
    主  文
異議駁回。
    理  由
一、原處分意旨略以：異議人即受處分人甲○○所駕駛之車牌號
    碼506-NN號營業遊覽大客車，裝設有遠通電收股份有限公司
    （下稱遠通公司）之「電子E 通機」，於附表所示之時間，
    行經如附表所示國道收費站之電子收費車道（下稱ETC 車道
    ）時，因有「汽車行駛於應繳費之公路不依規定繳費」之違
    規行為，經原處分機關於民國99年6 月17日以如附表所示之
    違反道路交通管理事件裁決書，裁處罰鍰新臺幣（下同）3,
    000 元等語。
二、聲明異議意旨略以：異議人所有之車牌號碼506-NN號營業遊
    覽大客車，靠行於建國交通企業有限公司（下稱建國公司）
    ，裝設有遠通公司之「電子E 通機」，該車於如附表所示之
    時間、地點行經國道收費站之ETC 電子收費車道時，發生有
    卡片餘額不足之情事，曾向本院聲明異議，經本院分別為對
    異議人有利及不利之裁定，最終裁定日期為98年3 月31日。
    又交通部臺灣區○道○○○路局（下稱高公局）轉知遠通公
    司，再對異議人重行送達補繳通知單，經遠通公司將補繳通
    知單送達於異議人之戶籍地，並限於97年12月25日前繳納，
    惟異議人於96年間即住在高雄市左營區，所以未收到前開補
    繳通知單，因而未於繳費期限前繳納，直至98年4 月13日其
    打電話至高公局詢問，經承辦人員告知後，始於98年4 月14
    日至鳳山厝郵局領取補繳通知單之郵件，並至ETC 門市繳費
    。高公局未於異議人前次聲明異議之最終裁定案件確定前，
    即再次函請遠通公司重新送達補繳通知書，且補繳通知書並
    未合法送達予異議人，原處分機關並無裁罰之權，爰聲明異
    議，並請求撤銷原處分等語。
三、按汽車行駛於應繳費之公路、橋樑、隧道或輪渡，不依規定
    繳費者，處汽車所有人或駕駛人3,000 元以上6,000 元以下
    罰鍰，並追繳欠費；汽車通行於應繳通行費之公路，經收費
    站不依規定繳費者，徵收機關應向其追繳通行費及加收追繳
    作業費用；有第1 項違規行為者，另由公路主管機關依道路
    交通管理處罰條例第27條規定處罰之，道路交通管理處罰條
    例第27條第1 項、公路通行費徵收管理辦法第15條第1 項、
    第3 項分別定有明文。次按交通部臺灣區○道○○○路局為
    辦理電子收費申裝及欠費追繳作業，依據公路通行費徵收管
    理辦法相關規定訂定交通部臺灣區○道○○○路局電子收費
    申裝及欠費追繳作業注意事項；車輛不依規定繳納通行費，
    營運單位之自動收費系統應將該用路人車輛之車種、牌照號
    碼、通行時間、地點、行駛方向等予以記錄並照相或錄影存
    記；營運單位應依本局查明之車籍資料，製發「補繳通行費
    及作業處理費通知單」，追繳通行費並加收作業處理費用。
    但因系統因素致無法完成扣款交易者，不另收作業處理費；
    用路人應依「補繳通行費及作業處理費通知單」所列金額及
    繳費期限完成補繳，逾補繳期限截止日未繳納者，依法舉發
    ，交通部臺灣區○道○○○路局電子收費申裝及欠費追繳作
    業注意事項第1 點、第13點第1 項、第2 項及第17點亦規定
    甚明。復按關於汽車行駛於國道高速公路於應繳納通行費之
    ETC 車道而當場未扣款成功者，應於補繳期限屆滿後仍未補
    繳費用，其違規行為方屬成立（臺灣高等法院暨所屬法院97
    年法律座談會臨時提案第1 號結論參照）。故車輛行經國道
    高速公路電子收費站未依規定繳納通行費，營運單位通知補
    繳通行費及加收作業處理費用時，駕駛人尚未成立本件「汽
    車行駛於應繳費之公路不依規定繳費」之違規事實，則營運
    單位通知補繳通行費及加收作業處理費用，自非屬依道路交
    通管理處罰條例所進行之舉發、裁罰程序，必俟逾補繳期限
    截止日未繳納時，始有進入上開舉發及裁罰程序之可言。
四、再按處理違反道路交通管理事件，有關文書送達之程式，依
    行政程序法之規定，違反道路交通管理事件統一裁罰基準及
    處理細則第5 條規定甚明。末按送達，於應受送達人之住居
    所、事務所或營業所為之；於應送達處所不獲會晤應受送達
    人時，得將文書付與有辨別事理能力之同居人、受僱人或應
    送達處所之接收郵件人員；應受送達人或其同居人、受僱人
    、接收郵件人員無正當理由拒絕收領文書時，得將文書留置
    於應送達處所，以為送達；又送達不能依前2 條規定為之者
    ，得將文書寄存送達地之地方自治或警察機關，並作送達通
    知書兩份，一份黏貼於應受送達人住居所、事務所、營業所
    或其就業處所門首，另一份交由鄰居轉交或置於該送達處所
    信箱或其他適當位置，以為送達。前項情形，得將文書寄存
    於送達地之郵政機關。寄存機關自收受寄存文書之日起，應
    保存3 個月，行政程序法第72條第1 項前段、第73條第1 項
    、第3 項及第74條分別定有明文。
五、經查：
  (一)異議人就其駕駛車牌號碼506-NN號營業遊覽大客車，於如附
    表所示之時間，在如附表所示之收費站車道處，有汽車行駛
    於應繳費之公路不依規定繳費（卡片餘額不足）之事實並無
    爭執，並有如附表所示之內政部警政署國道公路警察局舉發
    違反道路交通管理事件通知單、違反道路交通管理事件裁決
    書、送達證書各1 份附卷可稽（見本院卷第25至27頁）。又
    異議人經遠通公司通知補繳通行費，至繳費期限97年12月25
    日止仍未補繳通行費，異議人遲至98年4 月14日始補繳上開
    通行費等情，亦有遠通電收股份有限公司97年11月20日函（
    含附件即補繳通行費及作業處理費通知單4 張）、送達證書
    各1 份在卷可佐（見本院卷第56至61頁），並觀附卷交通部
    臺灣區○道○○○路局委託遠通電收股份有限公司補繳通行
    費及作業處理費通知單（遠通門市補單）上之收費戳章自明
    （見本院卷第12頁反面）。是異議人於附表所載時間、在如
    附表所示之收費站車道處，既有汽車行駛於應繳費之公路不
    依規定繳費（卡片餘額不足）之事實，且經通知補繳，繳費
    期限為97年12月25日，然異議人仍未於期限屆滿前補繳，則
    異議人有「汽車行駛於應繳費之公路不依規定繳費」之違規
    行為，自堪予認定。
  (二)至異議人雖辯稱：異議人於96年間即住在高雄市左營區，補
    繳通知單未合法送達異議人云云。然查，異議人於94年12月
    13日即已將住所遷至「高雄縣燕巢鄉○○路197 號」，並創
    立新戶，而迄本院於99年7 月9 日查詢被告之全戶戶籍資料
    時，被告猶未遷出上址，有被告之全戶戶籍查詢資料1 紙附
    卷可考（見本院卷第48頁）。又本件之補繳通行費及作業處
    理費通知單，業經高公局委託遠通公司交由郵政機關郵寄至
    異議人上開住所地即「高雄縣燕巢鄉○○路197 號」住處（
    下稱系爭住處），於97年11月28日，因未獲會晤異議人，亦
    無受領文書之同居人、受僱人或接收郵件人員，乃作送達通
    知書2 份，1 份黏貼於上址門首，另1 份置於該址信箱或其
    他適當位置，而將該通行費催繳通知單辦理寄存送達於鳳山
    厝郵局，以為送達等情，有交通部臺灣區○道○○○路局97
    年9 月19日函、遠通電收股份有限公司97年11月20日函（含
    附件即補繳通行費及作業處理費通知單4 張）、送達證書各
    1 份在卷可佐（見本院卷第55至61頁），則衡諸上揭第四點
    規定所示，本件通行費補繳通知單已於97年11月28日發生合
    法送達之效力，且不因異議人另有居住其他處所而有影響。
    是異議人對於已合法送達之催繳通知單，未依規定於期限內
    補繳通行費，自屬道路交通管理處罰條例第27條第1 項所稱
    之「汽車行駛於應繳費之公路不依規定繳費」，殆無疑義，
    異議人上開所辯，尚非可採。
  (三)異議人雖另辯稱：高公局未於異議人前次聲明異議之最終裁
    定案件確定前，即再次函請遠通公司重新送達補繳通知書，
    裁罰程序有誤云云。惟查，通知補繳非屬依道路交通管理處
    罰條例所進行之舉發、裁罰程序，已如上揭第三點所述。況
    異議人前於97年間就附表所示之時間，行經如附表所示違規
    地點所提起之聲明異議程序，經本院以97交聲字第1267號裁
    定原處分撤銷後，復經臺灣高等法院高雄分院於97年9 月4
    日以97年交抗字第441 號裁定駁回抗告而確定，有本院97交
    聲字第1267號裁定、臺灣高等法院高雄分院97年交抗字第44
    1 號裁定各1 份（見本院卷第4 至9 頁、第67、68頁）及臺
    灣高等法院被告前案紀錄表1 份在卷可稽。是本件補繳通知
    於97年11月28日送達異議人時，上開與本件有關之聲明異議
    程序早已終結及確定，亦無未經裁定確定前即又重複裁罰之
    情況。再者，本件裁罰時即99年6 月17日，前裁罰之裁定已
    被撤銷並確定，亦無重複裁罰之情形，從而異議人以上揭情
    詞指稱本件裁罰程序有所違誤，亦非可採。
六、綜上所述，本件異議人有裁決書所載「汽車行駛於應繳費之
    公路不依規定繳費」之違規行為，事證明確，被告上開所辯
    洵無足採，已如前述。是以，原處分機關依道路交通管理處
    罰條例第27條第1 項規定，裁處異議人罰鍰3,000 元，經核
    並無違誤，異議人本件聲明異議為無理由，應予駁回。至異
    議人於收受舉發通知單後之98年4 月14日，雖已補繳本件應
    繳納之通行費（見本院卷第12頁反面），惟依道路交通管理
    處則條例第27條第1 項規定，對於有該條項違規行為者，原
    處分機關除應對之處罰鍰外，並應追繳欠費，是異議人於遭
    舉發後自行補繳通行費之行為，僅係履行其原應負之責任，
    與原處分機關依法對之所為之裁罰無涉，故異議人亦不得據
    此為免責或不罰之事由，併予敘明。
據上論斷，應依道路交通管理處罰條例第87條第2 項，道路交通
案件處理辦法第19條，裁定如主文。
中    華    民    國    99    年    9     月     6    日
                  刑事第五庭  法  官  林永村
以上正本證明與原本無異。
如不服本裁定應於送達後5 日內向本院提出抗告狀。
中    華    民    國    99    年    9     月     6    日
                              書記官  王珮樺
附表：
┌─┬─────┬──────┬──────┬────────┬──────┐
│編│本院案號  │行經收費站時│違規地點    │裁決書字號      │舉發違反道路│
│號│          │間（民國）  │            │                │交通管理事件│
│  │          │            │            │                │通知單號碼  │
├─┼─────┼──────┼──────┼────────┼──────┤
│1 │99年度交聲│96年4 月1日 │造橋收費站北│旗監違字第裁85-Z│公警局交字第│
│  │字第2022號│9 時51分    │上第2 車道  │BQ021944號      │ZBQ021944號 │
│  │          │            │            │                │            │
└─┴─────┴──────┴──────┴────────┴──────┘

司法院資訊處製作；財團法人民間司法改革基金會備份。
